臺灣高等法院刑事裁定
110年度抗字第122號
抗  告  人
即  被  告  林金沺



原      審
指定辯護人  臺灣新竹地方法院公設辯護人林建和
上列抗告人即被告因違反兒童及少年性剝削防制條例案件，不服
臺灣新竹地方法院中華民國110年1月7日羈押裁定（109年度訴字
第607號），提起抗告，本院裁定如下：
    主  文
原裁定撤銷，發回臺灣新竹地方法院。
    理  由
一、原裁定意旨略以：抗告人即被告甲○○因涉犯兒童及少年性剝
    削防制條例第36條第3項、第5項之以脅迫或其他違反本人意
    願之方式使兒童或少年被拍攝、製造猥褻之電子訊號未遂罪
    及刑法第304條第1項之強制罪、同法第305條恐嚇危害安全
    罪嫌重大，被告雖坦承有起訴書所載之部分犯行，然對於卷
    內照片是否為告訴人本人一事予以否認，且以現今科技發達
    ，照片仍可存放於雲端硬碟中，已有事實足認有湮滅證據之
    虞，非予羈押顯難進行審判，依刑事訴訟法第101條第1項第
    2款規定予以羈押。
二、抗告意旨略以：我就本案所犯情節全部認罪，無須再查證了
    ，所有的證據都扣在手機裡面，並不會有湮滅證據的情形了
    ；因我在外尚有債務，急待我處理，怕因此連累奶奶，而且
    爺爺也昏迷不醒，需要我照顧家裡的事情，希望能不要羈押
    ，以後一定會遵期到庭，且坦白全部犯行，配合調查等語。
三、按法院之裁定得分別情形，以口頭宣示、記載於筆錄（刑事
    訴訟法第50條但書）或製作書面等方式行之，其以書面為之
     者，亦無法定格式。而法院所簽發之「押票」，其應記載
    之 事項，既合於同法第223條之規定，應認「押票」亦屬書
    面「裁定」之一種（最高法院94年度第10次刑事庭會議參照
    ） 。
四、經查：
(一)原審法院於110年1月7日當庭諭知被告「經訊問後雖坦承有
    檢察官起訴書所示之部分犯行，然仍對於卷內照片是否為告
    訴人一事予以否認，且以現今科技發達，照片仍可存放於雲
    端硬碟中，已有事實足認有湮滅證據之虞，非予羈押顯難進
    行審判，應予羈押」（見原審影卷第122頁），然卷附原審
    法院押票「羈押理由及所犯法條」欄中之羈押理由或勾選第
    2點「有事實足認為有湮滅、偽造、變造證據或勾串共犯或
    證人之虞」（見原審影卷第129頁），或勾選第1點「逃亡或
    有事實足認為有逃亡之虞」（見原審影卷第133頁），前後
    矛盾不同，則被告所收受押票上記載之羈押理由，究為刑事
    訴訟法第101條第1項第1款或第2款之事由，即屬有疑。
(二)按「被告經法官訊問後，認為犯罪嫌疑重大，而有下列情形
    之一，非予羈押，顯難進行追訴、審判或執行者，得羈押之
    ︰逃亡或有事實足認為有逃亡之虞者。有事實足認為有湮
    滅、偽造、變造證據或勾串共犯或證人之虞者。所犯為死
    刑、無期徒刑或最輕本刑為5年以上有期徒刑之罪，有相當
    理由認為有逃亡、湮滅、偽造、變造證據或勾串共犯或證人
    之虞者」、「第一項各款所依據之事實、各項理由之具體內
    容及有關證據，應告知被告及其辯護人，並記載於筆錄」刑
    事訴訟法第101條第1項、第3項分別定有明文。衡以羈押乃
    有罪判決確定前對人身自由之拘束，對於被告人權侵害甚大
    ，相關羈押審查程序自應符合正當法律程序。查原審法院11
    0年1月7日押票「羈押理由及所犯法條」欄所載觸犯法條為
    「兒童及少年性剝削條第35條第3項、第5項；刑法第305條
    、刑法第304條」，核與檢察官起訴被告涉犯兒童及少年性
    剝削條第36條第2項之引誘使少年製造猥褻行為之電子訊號
    罪嫌（見起訴書第3頁）之罪名、法條均不符，而依原審110
    年1月7日審理筆錄所載「審判長先對被告告知其犯罪之嫌疑
    及所犯所有罪名（詳如起訴書所載）……」、「對本案起訴書
    所載之犯罪事實，是否認罪？（提示並告以要旨）」（見原
    審影卷第95、121頁），並無法院（法官）告知前述「兒童
    及少年性剝削條第35條第3項、第5項；刑法第305條、刑法
    第304條」之事實及罪名，亦未告知認定羈押事由所依據之
    事實、理由及有關證據，則原審為本案羈押裁定前，是否踐
    行告知被告犯罪嫌疑（犯罪事實）及罪名之正當法律程序，
    有無給予被告及其辯護人陳述意見及答辯之機會，尚非無疑
    。
五、綜上，原審法院所為羈押之處分，是否妥適，即非無探求之
    餘地。抗告意旨雖未指摘及此，惟此為法院應依職權對被告
    踐行之程序保障，原審裁定既有上開可議之處，於法要屬無
    可維持，應由本院予以撤銷，發回原審法院重新踐行正當法
    律程序，確保被告之訴訟防禦權後，更為適法裁定。
六、據上論斷，應依刑事訴訟法第413條前段，裁定如主文。
中　　華　　民　　國　　110 　年　　1 　　月　　22　　日
              　　刑事第十八庭  審判長法　官  何俏美
                                      法　官  黃紹紘
                                      法　官  陳海寧
以上正本證明與原本無異。
不得再抗告。
                                      書記官  謝文傑
中　　華　　民　　國　　110 　年　　1 　　月　　22　　日